【裁判字號】    97,易,492
【裁判日期】    971022
【裁判案由】    竊盜
【裁判全文】
臺灣嘉義地方法院刑事判決               97年度易字第492號
公  訴  人  臺灣嘉義地方法院檢察署檢察官
被      告  甲○○
                    現羈押於臺灣嘉義看守所
上列被告因竊盜案件，經檢察官提起公訴（97年度偵字第5991
號），本院判決如下：
    主  文
甲○○犯竊盜罪，累犯，處有期徒刑陸月。又犯竊盜未遂罪，累
犯，處有期徒刑肆月。應執行有期徒刑捌月。
    犯 罪 事 實
一、甲○○前因竊盜案件，經臺灣臺南地方法院以95年度易字第
    1273號判決判處有期徒刑8月確定，又因竊盜案件，經本院
    以95年度嘉簡字第1664號判決判處有期徒刑6月確定，嗣經
    臺灣臺南地方法院以96年度聲減字第730號裁定予以減刑，
    並定應執行有期徒刑6月又15日確定，於民國96年12月19日
    縮刑期滿執行完畢。詎仍不知悔改，分別：（一）意圖為自
    己不法之所有，於97年8月21日下午5時11分許，駕駛車牌號
    碼ＧＩＷ-082號重型機車，在嘉義市○區○○路嘉義公園側
    門處（植物園入口），將其機車停放在丙○○所有車牌號碼
    ＢＶ9- 520號機車旁，趁無人注意之際，徒手開啟丙○○機
    車坐墊下之置物箱，竊取其內皮包1只，內有現金新臺幣（
    下同）約300元，鑰匙2支、遙控鑰匙1支、電影票2張、顧客
    資料1批，嗣經警調閱附近路口監視器而循線查悉上情。（
    二）於同月24日上午8時30分許，駕駛車牌號碼GIW-082號重
    型機車，在嘉義市○區○○街75號前，見乙○○所有車牌號
    碼ＺＴＷ-193號輕型機車停放在該處，竟意圖為自己不法之
    所有，趁無人注意之際，著手扳動乙○○機車坐墊，欲竊取
    坐墊下置物箱內物品之際，為巡邏員警彭永仁當場查獲。
二、案經嘉義市政府警察局第二分局報告臺灣嘉義地方法院檢察
    署檢察官偵查起訴。
    理  由
壹、按被告以外之人於審判外之陳述，雖不符刑事訴訟法第159
    條之1至第159條之4之規定，而經當事人於審判程序同意作
    為證據，法院審酌該言詞陳述或書面陳述作成時之情況，認
    為適當者，亦得為證據。當事人、代理人或辯護人於法院調
    查證據時，知有第159條第1項不得為證據之情形，而未於言
    詞辯論終結前聲明異議者，視為有前項之同意，刑事訴訟法
    第159條之5定有明文。查被告甲○○判決引用之被告以外之
    人審判外陳述及其他書面傳聞證據資料及證據方法，未於言
    詞辯論終結前聲明異議，復經本院審酌上開言詞及書面陳述
    作成時之情況，認為適當，本院審酌告訴人、證人審判外之
    陳述作成情況，均係出於任意性供述，並於本院交互詰問程
    序，已賦予被告對質詰問機會，且上開書面傳聞證據作成形
    式，亦無瑕疵，與待證事實，復有關聯性，本院認為適當，
    而認上開證據資料合於刑事訴訟法第159條之4、之5等規定
    ，因而均具證據能力。
貳、實體部分：
一、被告固坦承確曾於犯罪事實一（一）所示之時間、地點，徒
    手開啟被害人丙○○所有車牌號碼ＢＶ9-520機車坐墊下之
    置物箱取出皮包1只，竊取其內現金等情，惟否認竊取皮包1
    只，及其內除現金以外之物品包括鑰匙2支、遙控鑰匙1支、
    電影票2張、顧客資料1批之犯行，辯稱其竊得皮包內現金後
    ，該只皮包連同其內現金以外之物品，均置於被害人丙○○
    機車踏墊上云云。然查：被告有於犯罪事實一（一）所示之
    時間、地點，徒手開啟被害人丙○○機車坐墊下之置物箱，
    竊取其內皮包，內有現金約300元，及上開現金以外之其他
    物品等情，除有被告上開自白為憑外，復有被害人丙○○於
    警詢之指述（見警卷第10至12頁）、被害人丙○○具名之被
    害報告單1紙（見警卷第19頁）、及監視器翻拍照片5張（見
    警卷第23至27頁）在卷可稽。被告雖以上開情詞置辯，否認
    竊取皮包及皮包內除現金以外之其他物品，然本案事發地點
    位於嘉義公園側門處（植物園入口），為公眾往來頻繁之地
    ，被告於本院訊問何以取走皮包內之現金後，未將皮包放回
    置物箱？亦答稱因怕人來，所以取得皮包內之現金就走等語
    （見本院卷第59頁）。果爾，被告於徒手開啟被害人丙○○
    機車坐墊下之置物箱，並竊得皮包1只後，竟未即刻離去，
    仍於現場打開被害人皮包，搜得現金後，始將皮包置於被害
    人機車踏墊上，豈非徒增讓人發現竊盜犯行之機會？是被告
    所辯顯悖於常理，且亦與被害人丙○○於警詢中證述其失竊
    之物品包括皮包1只、其內現金約300元、及上開現金以外之
    其他物品等情（見警卷第10至12頁）有違，而無足採信。承
    前各情，勾稽以觀，被告確有於上開時、地竊取丙○○之皮
    包、皮包內之現金，及上開現金以外之物品灼然明甚，本件
    事證明確，被告犯罪事實一 (一)之竊盜犯行即堪認定。
二、被告固坦承於97年8月24日上午8時30分許，駕駛車牌號碼Ｇ
    ＩＷ-082號重型機車，至嘉義市○區○○街75號前，並搬動
    被害人乙○○所有車牌號碼ＺＴＷ-193號之機車等情，惟否
    認有何竊盜犯行，辯稱係因被害人機車橫擺，伊要將該部機
    車扶正，俾插入停放自己之機車云云。惟查：被告有於犯罪
    事實一 (二) 所示之時間、地點，著手扳動乙○○機車坐墊
    ，欲竊取坐墊下置物箱內物品等情，業據證人即員警彭永仁
    於本院證稱：97年8月24日上午8時30分，伊執行巡邏勤務時
    發現被告在乙○○所有車牌號碼ＺＴＷ-193號輕型機車右邊
    ，先用雙手放在機車坐墊下，用手要撬開坐墊，一般偷竊機
    車坐墊內財物，只須將坐墊往上扳，一手伸進去即可將東西
    拖出來，伊看到被告時，被告以雙手在上開機車右邊扳機車
    坐墊，經其喝問後，被告雙手馬上移到車尾車斗處，伊有看
    到被告雙手碰到該機車坐墊要稍微往上用力等語甚詳（見本
    院卷第53、55頁），復有證人彭永仁職務報告1紙、現場蒐
    證照片4張可稽。被告雖以上情置辯，且於警詢時另辯稱為
    避免其所有機車遭日曬，故須搬動乙○○上開機車，俾其機
    車可以插入停放云云，否認有何竊盜犯行。然查：證人乙○○證述：我停放機車位置附近整排都有樹蔭等語（見本院卷
    第50頁），參以卷附事發當時由嘉義市政府第二分局員警所
    拍攝之現場蒐證照片（見本院卷第28頁），被告機車停放處
    並無日曬之情形，且由該照片觀之，被告機車停放處空曠，
    反係被害人乙○○機車停放處，其兩旁尚有他人機車緊鄰停
    放，空間狹隘，證人彭永仁亦證述：當時ＺＴＷ-193機車旁
    均停滿機車等語（見本院卷第53頁），故被告實無捨其原來
    停放機車之處而另耗費力氣，搬動挪移乙○○機車，而插入
    停放自己機車之必要，再細觀上開照片，乙○○機車停放方
    式係與公園圍牆垂直，而非橫擺，亦與被告所辯情形不符；
    被告雖辯稱上開現場蒐證照片係其將乙○○機車由橫擺方式
    扶正後，始經員警拍攝云云，然此與證人乙○○之證述：其
    所有機車停放位置如上開現場蒐證照片所示，與公園圍牆垂
    直，機車未被移動過等語（見本院卷第51、52頁）有違，且
    乙○○機車兩旁均緊鄰他人機車業如前述，是乙○○之上開
    機車實無橫擺之可能，故被告此項辯解，亦無足採信。綜上
    各情，互核以觀，足認被告確有於上開時地，著手扳動被害
    人乙○○機車坐墊，欲竊取坐墊下置物箱內物品，嗣為證人
    彭永仁發現，始未得逞。本件事證明確，被告犯罪事實一（
    二）犯行堪予認定。
三、核被告犯罪事實一（一）所為係犯刑法第320條第1項之竊盜
    罪；犯罪事實一（二）所為，係犯刑法第320條第3項、第1
    項之竊盜未遂罪。又犯罪事實一（二）部分，被告著手於竊
    盜行為而不遂，為未遂犯，應依刑法第25條第2項之規定，
    減輕其刑。所犯上開2罪，犯意個別、行為互殊，應予分論
    併罰。又被告有犯罪事實欄所示科刑及96年12月19日縮刑期
    滿執行完畢之情形，有臺灣高等法院被告前案紀錄表在卷可
    稽，其於徒刑執行完畢後5年內，故意再犯本案有期徒刑以
    上之各罪，均為累犯，各應依刑法第47條第1項之規定，加
    重其刑，被告犯罪事實一（二）竊盜未遂罪部分，並先加後
    減之。爰審酌被告前有多次竊盜前案紀錄，素行不良，且不
    思以正當途經賺取金錢，竟冀圖不勞而獲，而為本件竊盜犯
    行，影響社會治安、敗壞社會風氣，且犯後猶飾詞狡辯，犯
    後態度不佳，並考量被告所竊物品價值、被害人之損害、教
    育程度為不識字、及犯罪之手段等一切情狀量處各如主文所
    示之刑，並定其應執行之刑。至檢察官雖於本院審理時，請
    求對被告犯行諭知強制工作處分，然本院審酌保安處分係對
    受處分人將來之危險性所為拘束其身體、自由之處置，以達
    教化與治療之目的，為刑罰之補充制度，本諸法治國家保障
    人權之原理及刑法之保護作用，其法律規定之內容，應受比
    例原則之規範，使保安處分之宣告，與行為人所為行為之嚴
    重性，行為人所表現之危險性，及對行為人未來行為之期待
    性相當，司法院大法官會議釋字第471號解釋意旨可為參酌
    。本件被告之犯罪行為雖值非難，惟衡其行為係竊取被害人
    置物箱內之財物，其中被害人丙○○遭竊財物約2,000元，
    有其警詢之陳述為憑（見警卷第11頁），另被害人乙○○則
    因被告竊盜未遂而未受損害，是依被告行為所表現之嚴重性
    及危險性尚非鉅大及對於未來行為之期待性，依憲法比例原
    則之規範，認本件量處被告如主文所示之刑及定如主文所示
    應執行之刑，已足收懲儆之效，未達須以保安處分預防矯治
    之程度，尚無施以強制工作之必要，應併敘明。
據上論斷，應依刑事訴訟法第299條第1項前段，刑法第320條第
1項、第3項、第47條第1項、第25條第2項、第51條第5款，刑法
施行法第1條之1第1項、第2項前段，判決如主文。
本案經檢察官王輝興到庭執行職務。
中    華    民    國    97    年    10    月    22    日
                  刑事第五庭 審判長法  官  蔡廷宜
                                   法  官  曾宏揚
                                   法  官  啟夫
上列正本證明與原本無異。
如不服本判決，應於判決送達後十日內向本院提出上訴狀，上訴
書狀依法應敘述具體理由，如未敘述具體理由者，應於上訴期間
屆滿後二十日內補提理由書於本院（均應附繕本）。告訴人或被
害人如對於本判決不服者，應具備理由請求檢察官上訴，其上訴
期間之計算係以檢察官收受判決正本之日期為準。
中    華    民    國    97    年    10    月    22    日
                                   書記官  侯麗茹
附錄論罪科刑法條：
中華民國刑法第320條
意圖為自己或第三人不法之所有，而竊取他人之動產者，為竊盜
罪，處 5 年以下有期徒刑、拘役或 5 百元以下罰金。
意圖為自己或第三人不法之利益，而竊佔他人之不動產者，依前
項之規定處斷。
前二項之未遂犯罰之。


司法院資訊處製作；財團法人民間司法改革基金會備份。
